臺灣高等法院刑事判決　　　　　　　　 94年度上訴字第751號
上　訴　人　臺灣臺北地方法院檢察署檢察官
被　　　告　丁○○
選任辯護人　田鴻鈞　律師
上列上訴人因被告家暴殺人案件，不服臺灣臺北地方法院93年度
重訴字第22號，中華民國94年2月4日第一審判決（起訴案號：臺
灣臺北地方法院檢察署93年度偵字第4424號），提起上訴，本院
判決如下：
    主  文
原判決撤銷。
丁○○共同殺害直系血親尊親屬，處有期徒刑拾伍年，褫奪公權
拾年。
    事  實
一、丁○○於民國（下同）90年間與父親乙○○同住於臺北縣新
    店市○○路700巷82號3樓，因丁○○患有輕度智能障礙，在
    壓力及複雜環境之下，自我之理性決定力（ego-strength）
    較差，為精神耗弱之人，乙○○為免丁○○平日亂花金錢，
    乃每日只給丁○○新臺幣（下同）100 元花用，並以丁○○
    名義在壬○○○○○存有120 萬元之定期存款，同時保管丁○○該帳戶之存摺及印章。丁○○因認父親每日所給金錢太
    少，常向友人戊○○、癸○○抱怨。
二、90年8 月26日晚間10時許，丁○○與戊○○（共同殺人部分
    經本院94年度上重更(一)字第14號判處有期徒刑15年，褫奪公
    權10年；又以強暴妨害人行使權利部分，經本院判處有期徒
    刑6月，應執行有期徒刑15年4月，褫奪公權10年確定）、癸○○（經本院95年度上重更(二)字第39號以共同殺人判處有期
    徒刑12年，褫奪公權10年確定），在上開住處聊天時，丁○○因無錢花用，在殷、楊二人慫恿下，乃向殷、楊二人提議
    殺害父親乙○○，以便取得自身定期存款之存摺、印章。三
    人即共同基於殺人之犯意聯絡，於90年8月27日凌晨2時許，
    進入乙○○臥室，見乙○○已經熟睡，丁○○乃拿起臥室內
    枕頭一個，要癸○○以枕頭用力壓住乙○○頭部，其則自行
    抓住乙○○手部，同時囑由戊○○抓住乙○○腳部，防止乙○○掙扎，欲使乙○○窒息死亡。實施中丁○○發現乙○○
    欲起身掙扎，乃坐上枕頭，並以身體壓住乙○○頭部，直至
    乙○○不動聲息，丁○○始起身離開，嗣乙○○因口鼻被壓
    住無法呼吸造成心肺衰竭，延至同日上午5時0分死亡。丁○○、戊○○及癸○○於殺害乙○○後，唯恐事跡敗露，乃決
    議當天早上由丁○○依行政相驗程序報請臺北縣新店市衛生
    所處理，三人作案所用之枕頭一個，則由戊○○騎乘機車搭
    載癸○○自丁○○前開住處離開時，丟棄於停放在臺北市○○○路○段與興隆路口之垃圾車上（業已滅失）。丁○○旋
    即依約定於90年8月27日上午8時19分許通知臺北縣政府消防
    局（即119 ）前往住處救護已死亡之乙○○，並報請新店市
    衛生所依行政相驗程序對乙○○進行相驗。嗣經該衛生所不
    知情之醫師吳柏宴前往臺北縣立殯儀館對乙○○進行行政相
    驗，發現乙○○確實因心肺衰竭死亡，並開立死亡證明書交
    付丁○○（乙○○之遺體則已由家屬火化）。
三、丁○○先於91年5月間前往臺北市政府警察局報案指稱戊○○、癸○○為上開犯行，經警於91年7月9日逮捕戊○○；警
    方再於91年7月12日循線將癸○○拘提到案。
四、案經臺北市政府警察局移送臺灣臺北地方法院檢察署檢察官
    偵查起訴。
    理  由
壹、程序部分：
  (一)被告丁○○與同案被告戊○○、癸○○三人於警偵訊筆錄之
    證據能力：
  　本件被告丁○○與同案被告戊○○、癸○○三人於另案（即
    戊○○、癸○○殺人、搶奪乙案）之警訊及偵訊筆錄均係於
    刑事訴訟法修正前製作完成，有各該筆錄在卷可稽，依刑事
    訴訟法施行法第7條之3規定：「中華民國92年1月14日修正
    通過之刑事訴訟法施行前，已繫屬於各級法院之案件，其以
    後之訴訟程序，應依修正刑事訴訟法終結之。但修正刑事訴
    訟法施行前已依法定程序進行之訴訟程序，其效力不受影響
    」意旨，可知在舊法時期已製作完成，原屬具有證據能力之
    警偵訊筆錄，其效力不受修正之新法規定所影響，經本院依
    法定程序進行證據調查後，自得本於調查所得之心證，自由
    採擷；矧依修正後之刑事訴訟法第159條之5規定，「被告以
    外之人於審判外之陳述，雖不符前四條之規定，而經當事人
    於審判程序同意作為證據，法院審酌該言詞陳述或書面陳述
    作成時之情況，認為適當者，亦得為證據。當事人、代理人
    或辯護人於法院調查證據時，知有第159條第1項不得為證據
    之情形，而未於言詞辯論終結前聲明異議者，視為有前項之
    同意」，然於本院依修正後規定應踐行之訴訟程序中，被告
    、辯護人及檢察官對於臺灣臺北地方法院檢察署91年偵字第
    13325號、臺灣臺北地方法院91年重訴字第13號及本院94年
    上重更(一)字第14號等案內證據，均同意作為本案證據使用（
    見本院95年12月29日審判程序筆錄），而上開卷內證據，經
    本院審酌該言詞陳述或書面陳述作成時之情況，亦認為適當
    而得為證據；另對於本案卷內其他各項證據之證據能力，渠
    等亦表示無意見，復未於言詞辯論終結前聲明異議（見本院
    同上審判程序筆錄），則依上開規定，有關證人於偵查中向
    檢察官所為之陳述（按戊○○、癸○○並經以證人身分具結
    ），及於司法警察官或司法警察調查中所為之陳述，乃均具
    有證據能力，合先敘明。
  (二)共同被告戊○○、癸○○二人警訊筆錄與任意性供述部分：
  　1.同案被告戊○○雖於92年2月11日原審審理時先稱：一開
    　始警察在郵局抓到我，他們就先在郵局門口打我，後來到
      市刑大偵訊時，有兩個警察就用拳頭打我左邊太陽穴附近
      叫我承認有恐嚇及殺人，後來警察又拿棉被的翻拍照片給
      我看，說上面有一灘血叫我承認。我不承認，警察就拿丁○○的筆錄給我看，叫我推說是癸○○做的，後來五點多
      警察叫我打電話給家人，我打電話給律師說我被刑求，律
      師到市刑大後，沒跟我在同一間偵訊室，但律師到場後我
      就沒被刑求。7月10日早上警察又把我提出來，丙○○跟
      另一個警察又用拳頭打我，我說我要找律師，警察聯繫後
      跟我說律師沒空過來，就叫我做筆錄。7月9日下午四點多
      做的筆錄有被刑求，警察也是用拳頭打我後腦勺等語（見
      原審卷(二)第332至333頁）。然被告戊○○於92年6月9日原
      審勘驗警訊錄影帶時即改稱：警訊筆錄接下來關於提領存
      款之經過，我想不用勘驗了，因為再怎麼看都看不出來我
      在作筆錄前被警察恐嚇的經過，這樣好了，我突然想到我
      在警察局作筆錄前有被警察打，有流血，血有滴在衣服上
      等語（見原審卷(三)第113頁）；迨至本院93年度上重訴字
      第19號案件（下簡稱本院上訴審）審理時復供稱：警訊時
      我有被刑求，有傷單及照片可以證明等語。被告戊○○先
      後所供不一，已難採信。再被告戊○○於檢察官向原審法
      院聲請羈押獲准後並無內外傷，業據制作該紀錄表之臺北
      看守所戒護科科員余精龍於原審證稱：戊○○入所當日身
      上確實無肉眼觀察可得之外傷，戊○○入所當日確供稱並
      無內外傷。戊○○所穿衣物，如果上面有血跡，我們會特
      別注意，會問人犯血跡哪來的，並且會把犯人的答案寫在
      紀錄表上，表上自述欄「我無內外傷」是人犯自己寫的，
      我們還會叫同一天被收押的人犯互相作見證，經確認無訛
      後，才會作登記等語無誤（見原審卷(三)第131至135頁），
      復有臺灣臺北看守所函覆原審之戊○○於91年7月10日之
      入所身體檢查紀錄表在卷為憑；被告戊○○亦在該檢查表
      上自述「我無內外傷」，同時親自簽名捺印（見原審卷(二)
      第361頁），顯見其辯稱警訊時遭員警刑求恐嚇，要屬無
      據。又經原審勘驗被告戊○○警訊錄影帶結果，全程均符
      合刑事訴訟法對司法警察官員所要求對犯罪嫌疑人所為詢
      問應出於和平、懇切態度之規定，並係邊作筆錄邊為錄影
      ，警員亦將被告戊○○回答忠實記載於筆錄，有原審勘驗
      筆錄可稽（見原審卷(三)第58至60頁、79至80、97至104、
      110至113頁）。足見被告戊○○警訊自白係出於任意性，
      並與筆錄記載相符，自有證據能力。
  　2.同案被告癸○○於原審辯稱：我在深坑被抓的時候，從深
      坑回到市刑大的車上，警察有在車上用拳頭打我後腦勺，
    　警察說我很兇，還說等一下我回警局就知道了，他們說我
      殺人，我說沒有，他們就在車上一直打我，回到警察局之
      後，有警察就拿我的外套打我的臉，拿外套打我臉的警察
      說開車的警察脾氣很差，叫我聽他的話，假如我不承認我
      殺人的話，他會隨便給我寫，會寫到讓我槍斃，並且說戊○○那天就是不合作，被整得很慘，在做筆錄之前，警察
      有拿丁○○的自白及戊○○的筆錄給我看，跟我講說他們
      都說是我殺的，我不承認也沒有用，並叫我咬戊○○出來
      ，看我要怎麼咬，只要不要太離譜就好，警察說會幫我寫
      好聽一點，並且讓我可以交保，我就信以為真等語；復於
      同次庭訊中改稱：警察是跟我講說如果我承認，他要幫我
    　向檢察官求情讓我交保，我想說既然這樣子，我又怕被打
      我就隨便編一編，可能可以交保等語（見原審卷(二)第334
      頁）；及至本院上訴審審理時則稱：警訊筆錄是警察拿丁○○與戊○○筆錄給我看之後強迫我一定要照這樣講，否
      則一定無法出去等語（見本院上訴審卷第198頁）。惟被
      告癸○○第一次移送檢察官訊問時供稱：當時是丁○○叫
      我拿枕頭去壓住他爸爸的頭，戊○○抓腳，丁○○抓手，
      後來丁○○坐到枕頭上，用全身力量壓住他爸爸的頭，丁○○有參與等語（見偵查卷第103頁背面、165頁），並未
      於偵查中主張警訊所供係遭強暴、脅迫。迨至檢察官向原
      審聲請羈押，被告癸○○於原審法官訊問時亦未主張警訊
      所供非出於任意性；復於偵查中最後一次訊問時明確供稱
      警訊內容均實在，沒有受到警員刑求（見偵查卷第165頁
      ）。足見被告癸○○於警詢所供，係出於任意性無疑，自
      有證據能力。
  (三)共同被告戊○○、癸○○二人現場模擬之錄影帶及訊問筆錄
    是否均有證據能力部分：
  　被告二人係出於自由意志下為現場模擬，業據原審及本院上
    訴審勘驗現場模擬錄影帶屬實，有勘驗筆錄二份在卷可稽（
    見原審卷(三)第154至155頁、上訴審卷第250至255頁）。雖被
    告二人指稱警員於模擬前即恐嚇須依警訊筆錄所載表演。惟
    證人即製作被告癸○○現場模擬筆錄之警員丙○○於原審證
    稱：癸○○現場表演的筆錄是我在市刑大製作的，我是以他
    現場表演的經過來問筆錄，我和我的同仁在製作筆錄過程中
    都沒有毆打過兩位被告，我們有全程錄音、錄影，錄音有連
    續性，除非換帶，否則中途不會切斷。被告二人都有指出丁○○有動手參與殺人，但因為丁○○是檢舉的人，而且被害
    人是丁○○的父親，我們跟檢察官討論之後，認為被告兩人
    的說法是要把丁○○推下水，所以沒有對丁○○做進一步的
    偵訊等語（見原審卷(二)第340至346頁）。另證人即製作被告
    戊○○現場模擬筆錄之警員董家欣亦於原審證稱：戊○○現
    場表演的筆錄是我製作的。現場模擬時，被告二人是自發性
    的模擬，並無劇情讓他們照著做。戊○○在模擬之後所作的
    筆錄，跟他在市刑大所作的筆錄內容不同，我不大清楚，但
    模擬筆錄我是照他當天所講寫的。製作這份筆錄前，沒有恐
    嚇戊○○要怎麼說等語（見原審卷(二)第350至351頁）。證人
    丙○○、董家欣經具結後，明確證稱並無恐嚇被告二人應依
    指示情節模擬之事；且被告戊○○先於警訊供稱：癸○○拿
    起枕頭蓋住乙○○的眼睛、鼻子、嘴巴，再整個人騎到枕頭
    上壓住乙○○的頭部，同時以雙手壓住乙○○的雙手等語（
    見偵查卷第8至10頁）；及至現場模擬時則稱：癸○○用枕
    頭擠乙○○時，我只是用手這樣（動作：左手壓住）他的右
    手。起先是丁○○先坐上枕頭，後來丁○○坐到旁邊來（動
    作：手指向乙○○左側）後，變成癸○○坐上去，後來丁○○壓著乙○○左手，我壓右手。被告戊○○警訊所稱顯與現
    場模擬不同，益見被告二人指稱警員於模擬前即恐嚇須依警
    訊筆錄所載表演，核與事實不符，不足採信。被告戊○○辯
    護人於本院上訴審固辯稱：被告戊○○模擬經過，與警訊筆
    錄所載大致相符，足見被告二人所稱警員於模擬前要求被告
    二人模擬時，須與警訊筆錄所載相符等情，應屬實情。再警
    員於模擬之際，對於被告戊○○壓手及被告癸○○持枕頭等
    方式，均有意見，並認被告二人壓制方式與警訊筆錄所載不
    符。甚至被告癸○○模擬時供稱丁○○亦有參與時，警員即
    表示案發當時丁○○正值外出，絕無參與殺人之可能，足見
    員警對被告二人是否參與本案，已預設立場誘導模擬，致被
    告二人於模擬時所為之自白既與真實不符，亦無任意性等語
    。惟警方於91年8月7日帶同被告戊○○、癸○○至臺北縣新
    店市○○里○○路700巷82號3樓現場模擬時，對被告癸○○
    、戊○○詢問內容及態度，業經本院上訴審於93年10月5日
    詳細逐秒勘驗在案（見本院戊○○等殺人案件上訴審卷第25
    0至255頁）。依現場模擬錄影帶勘驗內容所示，同案被告癸○○、戊○○二人赴現場模擬時，警員曾先後於10時53分9
    秒對癸○○表示：「你現在要講清楚，把現場情形弄好。」
    10時56分19秒對癸○○表示：「胡扯，丁○○去買可樂給你
    們喝，不在現場，你們還說是他壓的。你是說戊○○抓腳，
    就對了？」10時57分42對戊○○表示：「癸○○用枕頭擠乙○○時，你怎麼抓腳？」10時57分49秒對戊○○表示：「幹
    嘛！癸○○說你抓腳，你又說是抓手，哇卡。」11時0分45
    秒分別對戊○○表示：「你（即被告戊○○）應該是這樣（
    並顯示動作：身體彎曲，雙眼專注乙○○右手，雙手緊壓乙○○之右手），哪會是（顯示動作：左手掌五支手指頭抓住
    乙○○右手腕，身體則若無其事的轉向側面直立往前看，雙
    眼未直視乙○○右手）這樣。」，然被告戊○○現場模擬情
    節與警訊所供並非相符，業如前述。且被告二人於警訊既已
    自白犯罪，縱現場模擬情形與警訊供稱大致相符，亦屬常情
    。被告戊○○辯護人指稱被告二人現場模擬與警訊筆錄所載
    大致相符，應係警員於模擬前指示被告二人須依警訊筆錄所
    示，要屬臆測之詞，並與事實不符。再警員對被告癸○○表
    示「你現在要講清楚，把現場情形弄好」，既無以強暴、脅
    迫、利誘、詐欺、疲勞訊問或其他不正之方法訊問，自無違
    背刑事訴訟法第98條之規定。而警員向被告癸○○言稱：「
    胡扯，丁○○去買可樂給你們喝，不在現場，你們還說是他
    壓的。你是說戊○○抓腳，就對了？」及向被告戊○○表示
    ：「癸○○用枕頭擠乙○○時，你怎麼抓腳？」、「幹嘛！
    癸○○說你抓腳，你又說是抓手，哇卡。」、「你（即被告
    戊○○）應該是這樣（並顯示動作：身體彎曲，雙眼專注乙○○右手，雙手緊壓乙○○之右手），哪會是（顯示動作：
    左手掌五支手指頭抓住乙○○右手腕，身體則若無其事的轉
    向側面直立往前看，雙眼未直視乙○○右手）這樣。」係因
    被告二人陳述犯案經過相互矛盾，或模擬動作不明，乃反覆
    詢問原委，藉以釐清事實真相，亦無不當。又警員對被告癸○○質以：「胡扯，丁○○去買可樂給你們喝，不在現場，
    你們還說是他壓的。」係因認被告二人恐有誣指丁○○，或
    避重就輕之情形，而加以質問，亦屬合法訊問方式。被告戊○○辯護人據以指稱警員於被告二人現場模擬時，有誘導行
    為而不具任意性，委無可採，被告二人現場模擬之錄影帶及
    訊問筆錄自均有證據能力。
貳、實體部分：
一、被告丁○○之供述與辯解：
    訊據被告丁○○堅決否認有與戊○○、癸○○共同謀議或動
    手殺害自己之父親，辯稱：當時渠二人叫伊出去買飲料，伊
    買飲料回家後父親乙○○就已經死亡，渠二人還在伊父親房
    間內，告訴伊不得報警，不然下場就跟伊父親一樣，並要伊
    拿一個塑膠袋裝枕頭，然後由戊○○拿去丟掉，及謊報父親
    係自然死亡云云。
二、認定事實所憑之證據及理由：
  (一)被害人乙○○係遭人以枕頭等柔軟物悶縊頭部因而窒息死亡
    之事證：
    查被害人乙○○於90年8月27日，原係以心肺衰竭死亡報請
    行政相驗之事實，固經證人即負責相驗乙○○之臺北縣新店
    市衛生所醫師吳柏晏於原審證述屬實，並有死亡證明書一紙
    在卷可稽（見偵查卷第51頁）。惟證人吳柏晏於原審91年度
    重訴字第13號案件審理時，到庭就其如何相驗屍體暨作出上
    開死亡證明書之過程證稱：如果一個人被人用枕頭悶死，屍
    體最後呈現的情形，跟我本件所看到的死者表情類似。關於
    一個80幾歲的人大概要多久的時間，才會被枕頭悶死，我不
    知道，因為有時候老人會有併發症，因為缺氧就會引發併發
    症，例如說腦出血、高血壓，也有可能會引起心肌缺血，不
    是只有吸不到氣的問題。所以本件死者因心肌梗塞死亡的原
    因，有可能因為被人用枕頭悶所引起的等語（見原審91年重
    訴字13號卷(二)第367至374頁）。至於被害人乙○○屍體外觀
    上，查無「外傷」及「急性窒息造成之出血點」乙節，經本
    院93年度上重訴字第19號上訴審將乙○○死亡之卷證資料送
    請法務部法醫研究所鑑定結果認為：「一般人體若遭到悶縊
    窒息應有可能掙扎及口嘴部有異樣色澤之變化，惟由急救紀
    錄及具醫師資格之衛生所主任均未能覺查有類似遭強力悶縊
    窒息之異樣，似可支持嫌犯之供辭包括二人分別以手壓住死
    者雙手、雙腳之同時以枕頭狀之柔軟物悶縊頭部致死者窒息
    死亡。於法醫學案件中，此類悶縊之手法造成之窒息型態及
    可能在外觀上達無外傷及無外觀上之異樣窒息死亡。此類情
    形之窒息型態亦符合死者為79歲高齡老翁在此種窒息型態均
    較無掙扎能力，致無一般常見的遭悶縊的窒息外傷及急性窒
    息造成之出血點之外觀異樣」，有該所93年8月27日法醫理
    字第0930001928號函影本在卷可稽。參酌被告丁○○稱乙○○生前有高血壓病症等語（見原審卷(一)第237頁），足徵乙○○係熟睡中遭人以枕頭等柔軟物悶縊頭部，因而窒息死亡
    ，但因乙○○患有高血壓病症且為79歲高齡老翁，其反應及
    掙扎程度較小故無明顯之外傷，亦即二名同案被告戊○○、
    癸○○於檢察官指揮重案組員警帶同前往現場模擬時之自白
    應與事實相符，堪予採信，足見其辯解，顯係卸責之辭，委
    無可取。至於被告及同案被告戊○○、王永光三人雖於90年
    8月27日凌晨2時許，進入乙○○臥室，見乙○○已經熟睡，
    丁○○乃拿起臥室內枕頭一個，要癸○○以枕頭用力壓住乙○○頭部，並自行抓住乙○○手部，同時囑由戊○○抓住乙○○腳部，防止乙○○掙扎，欲使乙○○窒息死亡。實施中
    丁○○發現乙○○欲起身掙扎，乃坐上枕頭，並以身體壓住
    乙○○頭部，直至乙○○不動聲息，丁○○始起身離開，歷
    時約一小時之久，惟乙○○因口鼻被壓住無法呼吸造成心肺
    衰竭，未立即死亡，延至同日上午5時0分死亡，是上揭死亡
    之證明書（附於臺灣臺北地方法院檢察署91年度聲監字第28
    8號卷內）所載死亡乙○○之確實死亡時間為90年8月27日上
    午5時0分，並無矛盾，應可採信。
  (二)犯案用之枕頭係取自丁○○房間且已遭丟棄：
    查當日犯案所用之枕頭，係取自被告丁○○房間，為其平日
    睡覺所使用乙節，業據被告丁○○供明在卷（見偵字13325
    號卷第96頁），核與癸○○、戊○○於現場模擬後之警訊中
    分別供稱：「我是從另一個房間拿枕頭到乙○○的房間，雙
    手拿著枕頭壓住乙○○整個臉部……」及「案發當天，丁○○去他家的警衛室帶我及癸○○，到他家進到丁○○房內，
    然後丁○○就先去看他父親乙○○是否已熟睡，丁○○走第
    一個，癸○○走第二個，我走最後一個，進入乙○○房中，
    癸○○手中還拿著另一個枕頭……」（見偵字13325號卷第
    138、140頁）等情相符，自堪信實。而該枕頭於案發後，遭
    戊○○及癸○○二人以塑膠袋包裝帶走，並於騎車行經羅斯
    福路途中，將之丟棄於路邊垃圾車內，此節亦據同案被告戊○○於偵訊、癸○○於原審羈押乙案訊問時敘述一致（見偵
    字13325號卷第63頁背面、原審91年度聲羈字187號卷第6頁
    ），亦堪認定。
  (三)被告丁○○與戊○○、楊乃光共同謀議殺害其父之事證（本
  　案起因與謀議）：
    查乙○○生前為免丁○○平日亂花金錢，每日僅給100元並
    幫丁○○在復興郵局開立120萬元定期存款，又丁○○患有
    輕度智能障礙之事實，業據被告丁○○供述在卷，且有丁○○之復興郵局存摺扣案及丁○○領取之中華民國身心障礙手
    冊影本附卷可佐。而被告丁○○與戊○○、楊乃光共同謀議
    殺害其父之事實，業據被告丁○○於偵查中向檢察官坦承：
    「（是何人先提議要殺你爸爸？）應該是戊○○，我自己好
    像也有提到；（你怎麼提？）我說我爸爸只給我幾百元，後
    來想不起來了；（戊○○怎麼說？）〈長久不答…〉忘記了
    ；（你與戊○○提議要殺你爸爸時，還有何人在？）都沒有
    人，癸○○也在，三人在丁○○家裡；（提議後多久才去殺
    掉你爸爸？）隔天，26日；（是否提議時為前一天？）對；
    （你爸爸死亡後，隔天你如何處理？）我謊報自然死亡；（
    枕頭如何處理？）戊○○騎車帶走了；（你何時拿到你的存
    摺與印章？）我爸爸死掉當天晚上，在他們二人騎車走之後
    ，我去拿」等情在卷（見偵字4424號卷第59至61頁）。參以
    被告丁○○於另案原審供稱：「8月26日晚上被告（殷、楊
    ）到你家聊天，一直到你去買飲料之前，兩人有無再提議要
    把你爸爸弄掉？）有，被告兩人都有提議過，但是我說不要
    ；他們說把我爸爸弄掉，我就有錢花了，至於他們兩人心裡
    想什麼，我不知道」（見原審91年重訴字13號卷(一)第241至2
    42頁），可見當日戊○○、癸○○二人至丁○○房內後，曾
    再次向丁○○提議如殺害乙○○，其就有錢花，而具有殺害
    乙○○之動機。證人庚○○於原審結證稱：「丁○○之前有
    開玩笑跟我說，他自己殺了他父親；說是用枕頭悶死的；是
    丁○○主動告訴我的；大概是在90年8月多的時候；丁○○
    只跟我說過一次自己殺死父親，是在電話中講的，他笑笑的
    跟我講；（你跟丁○○熟嗎？）熟，丁○○想要追我」等語
    （見原審91年重訴字13號卷(二)第116、119、120、122頁），
    並證稱：伊曾去過林森北路的貴族賓館多次，見到丁○○住
    在那邊的時候，並沒有表現出很害怕的樣子等情（見同卷第
    120頁）。證人辛○○於原審具結證稱：其去過戊○○在林
    森北路賓館的住處很多次，於丁○○父親死亡後，曾見過丁○○與戊○○同住在賓館裡，丁○○並未表現出害怕的樣子
    等語（見原審91年重訴13號卷(二)第88、89頁）。同案被告癸○○於現場模擬後之警訊中，雖未供稱被告丁○○當時在場
    有何分擔行為，惟嗣於同日移送檢察官偵訊時仍明確陳稱：
    被告丁○○有參與等語（見偵字13325號卷第147頁）。同案
    被告戊○○於現場模擬後之警訊中供稱：「案發當天，丁○○去他家的警衛室帶我及癸○○，到他家進到丁○○房內，
    然後丁○○就先去看他父親乙○○是否已熟睡，丁○○走第
    一個，癸○○走第二個，我走最後一個，進入乙○○房中，
    癸○○手中還拿著另一個枕頭……」等情（見偵字13325號
    卷第140頁），及於偵查中結證：我那時候與丁○○在賓館
    住，從90年7月9日到11月6日左右等語（見偵字4424號卷第
    32頁）。顯見戊○○、癸○○二人到場後，與丁○○三人曾
    於丁○○房內商量謀議後，始進入乙○○房內，且進入時即
    已手持犯案用之枕頭，意圖殺害乙○○。衡以常情，茍非戊○○、癸○○二人事先已與被告丁○○共謀，彼此間取得犯
    意聯絡，豈有於深夜前往他人家中聊天，屋內尚有睡於別房
    之乙○○妻子，及丁○○能否因渠等之恐嚇而受控制不敢聲
    張均屬未定之際，即大膽支開被告丁○○，貿然下手殺害乙○○？又被告丁○○坦承案發之後有跟戊○○一起住在賓館
    ，其於另案原審供稱：「（案發之後戊○○有跟你住在賓館
    嗎？）有；（既然你父親被被告二人殺死，為何案發後你還
    跟戊○○住在一起？）如果我不跟他住，他恐嚇我會對我家
    人有生命威脅」、「我可以自己外出，有時候戊○○叫我待
    在賓館，但是沒有人看管我」（見原審91年重訴字13號卷(一)
    第231至232、240頁），證人子○○於原審證稱：「我問丁○○為何一直住在戊○○那邊，丁○○說他的證件都在戊○○那邊，如果他離開戊○○的話，戊○○就要對他不利，會
    跟他父親一樣下場」（見原審91年重訴字13號卷(二)第318頁
    ），茍如被告丁○○所辯，其於目睹殷、楊二人殺害其父乙○○後，復遭二人恐嚇不得報警，不然下場就跟其父親一樣
    或會對家人有生命威脅，並要伊拿一個塑膠袋裝枕頭，及次
    日前往謊報其父係自然死亡云云（見原審91年重訴字13號卷
    (一)第231至232、240、第318頁）屬實，則見殷、楊二人當有
    畏懼之情，豈有事後仍與戊○○同住，而無害怕之情，復能
    於電話中笑笑的向心儀對象庚○○，表示自己以枕頭殺害己
    父？且殷、楊二人如無利益，何必助丁○○出手殺害其父，
    空擔殺人罪責？其二人係見被告智能不足，故趁被告不滿其
    父嚴格控制其金錢之際，故意鼓動其殺害父親取得存摺及財
    產後，再居為奇貨，控制壓榨財物，是證人子○○上開證述
    應係殺害乙○○之後的事，尚不足資為被告無共謀殺害其父
    之有利證據，且子○○亦涉及向被告壓榨財物（本票及財務
    公司乙事），殷、楊二人亦曾為對子○○不利之供述，子○○是否故意推諉責任或報復殷楊二人，亦非無疑。
  (四)被告丁○○與同案被告癸○○及戊○○共同殺害乙○○之認
    定：
    1.上開被告丁○○與同案被告癸○○及戊○○，三人於90年
      8月27日凌晨2時許進入乙○○臥室，見乙○○已經熟睡，
      丁○○乃拿起臥室內枕頭一個，要癸○○以枕頭用力壓住
      乙○○頭部，並自行抓住乙○○手部，同時囑由戊○○抓
      住乙○○腳部，防止乙○○掙扎，欲使乙○○窒息死亡。
      實施中丁○○發現乙○○欲起身掙扎，乃坐上枕頭，並以
      身體壓住乙○○頭部，直至乙○○不動聲息，丁○○始起
      身離開，嗣乙○○因口鼻被壓住無法呼吸造成心肺衰竭延
      至同日上午5時0分死亡，丁○○、戊○○及癸○○於殺害
      乙○○後，唯恐事跡敗露，乃決議當天早上由丁○○依行
      政相驗程序報請臺北縣新店市衛生所處理等殺人犯行，業
      據同案被告癸○○及戊○○於警訊現場模擬時坦承不諱，
      且同案被告癸○○於警訊及檢察官偵訊暨原審訊問時亦自
      白上開犯行（見臺灣臺北地方法院檢察署91年度偵字第13
      325號偵查卷第93、103頁背面及原審91年度聲羈字第187
      號卷第5、6頁），另被告丁○○亦於94年度偵字第4424號
      案件中自承其與戊○○均曾提議要殺害乙○○（見94年度
      偵字第4424號影印卷第59頁），而同案被告戊○○於檢察
      官偵訊及原審訊問時亦自承案發時其與被告丁○○及同案
      被告癸○○均在案發現場（見同上偵查卷第74頁背面、原
      審91年度聲羈字第186號卷第6頁）。再參以證人甲○○於
      原審結證：「我只有看過戊○○表演過，時間我忘記了，
      地點是在林森北路的貴族賓館，當時丁○○、戊○○、己○○有在現場，那時己○○躺在床上拿著枕頭蓋著自己的
      臉，然後戊○○就說你那麼愛蓋，我就幫你，然後他就跟
      丁○○說那麼我們來模擬，這時戊○○就拿枕頭壓己○○
      的頭，壓了大概1、2分鐘就放開了，然後戊○○就跟丁○○說：你看當天就是這樣發生的；（你知道戊○○在表演
      什麼嗎？）當時我不知道，是事後我知道丁○○的父親被
      殺死，我才回想起來的，他當時表演的是不是在指這回事
      情」（見原審91年重訴字13號卷(二)第101、108頁）；證人
      己○○於原審證稱：我跟癸○○在貴族賓館同居時，有一
      次大家在賓館裡聊天時，戊○○有拿著枕頭摀著我的臉，
      他當時說是開玩笑的，跟我玩玩的（見上開原審卷(二)第19
      5頁）；證人子○○於原審證稱：我有聽過被告及戊○○
      提過丁○○父親是如何死亡的，也看過戊○○表演過，當
      時戊○○拿枕頭壓住己○○，是在林森北路的一家賓館裡
      面。當時戊○○、丁○○、我、己○○、甲○○、庚○○
      都在場，當時我在打電動，我就聽到戊○○叫丁○○的綽
      號：阿土，你看，這就是你爸爸的模擬，當時的場景是戊○○拿著枕頭壓在己○○的頭上，而己○○在掙扎等語（
      見上開原審卷(二)第304至305頁）；證人辛○○亦證稱戊○○向其說過，乙○○為其與丁○○、癸○○共同殺死的等
      語（見上開原審卷(二)第86頁）等情以觀，足見同案被告癸○○及戊○○於警詢現場模擬時自白其二人與被告丁○○
      共同殺害乙○○，應非虛偽，被告丁○○與同案被告戊○○、癸○○殺害乙○○當時具有犯意聯絡及行為分擔，洵
      可認定。被告丁○○否認與同案被告癸○○、戊○○共同
      殺害乙○○，於警訊自白：戊○○和癸○○殺　害我父親
      時，我在現場看，沒有呼救亦無其他作為（見偵字13325
      號卷第14頁背面），嗣於偵查中辯稱案發時外出購買香菸
      及檳榔，未在現場云云（詳下述），同案被告癸○○、戊○○嗣後否認與被告丁○○共同殺害乙○○，並辯稱案發
      時間係在貴族賓館內，未在現場云云，顯係卸責之辭，委
      無可採。
    2.至被告丁○○於警訊、檢察官偵訊及原審審理時，固僅指
      訴同案被告癸○○及戊○○共同殺害其父親乙○○，但否
      認其自己涉案，甚至於本院前審行交互詰問時陳稱：伊發
      現父親乙○○死亡時，上訴人與戊○○在旁邊看，伊在警
      訊及偵查中供稱乙○○被上訴人與戊○○殺死，係「我用
      猜的，我也不知道我爸爸是怎麼死的，我只看到他們二人
      站在那邊」云云（見本院更一審卷(一)第159頁）。惟查：
      被告王吉詳確與同案被告癸○○及戊○○共同殺害乙○○
      ，已詳如前述。而檢察官原先起訴之事實為同案被告癸○○及戊○○殺害丁○○之父親，但丁○○並未參與，嗣至
      原審93年2月16日宣判後，將丁○○認定為共犯，並依法
      向檢察官告發，經偵查後提起公訴，雖經原審93年重訴字
      第22號殺人案件判決無罪，但檢察官不服上訴，顯見證人
      丁○○乃基於保護其自己，免於訟累，而否認自己涉案，
      甚至不再明確指訴同案被告癸○○及戊○○即殺害其父親
      之兇嫌，是被告丁○○於另案上開有利於同案被告癸○○
      及戊○○之供述，自不足採。另證人庚○○雖於原審臺灣
      臺北地方法院91年度重訴字第13號證稱：丁○○有開玩笑
      跟我說他自己用枕頭悶死他父親的，我就問他是你一個人
      殺的嗎，丁○○就說對啊，是我一個人殺的，他是在90年
      8月多的時候跟我講的，他只講過一次，是在電話中笑笑
      的跟我講等語（見上開原審卷(二)第116、119至122頁）。
      惟被告丁○○既係於電話中以玩笑方式向庚○○表示係自
      行以枕頭悶死乙○○，自無從信為真實，不得據以認定同
      案被告癸○○及戊○○未有共同參與本件犯行。至證人即
      丁○○胞妹王燕霞於本院另案審理證稱：我父親住處附近
      可買到食物飲料的商店中，最近的便利商店走路來回約五
      分鐘。我知道我哥在外面曾簽發過九百多萬的本票，但我
      不知他簽給誰。我哥除了去找過我或我先生以外，還有找
      過我阿姨，因為之前是我阿姨在保管那些錢，後來經新店
      市公所調解後，把錢分成三份，我媽分得三百多萬，我分
      得一百多萬，我哥分得兩百多萬；我父親死亡後，我哥的
      存摺、印章先後由我阿姨、我保管。之後我哥自己去郵局
      把錢領出來等語，均無從為被告有利之依據。雖王燕霞同
      時證稱：我父親家裏保險櫃內還有現金未被取走。然依同
      案被告癸○○及戊○○警訊、偵查中自白，被告癸○○及
      戊○○係臨時起意殺害乙○○，自可能因犯案後，一時情
      急，未及取走乙○○保險櫃內之現款，自不得據以認定被
      告並無殺人犯行。再依卷附被告丁○○簽名之「王燕霞涉
      及乙○○之命案相關疑點陳述」（見同上原審卷(一)第260
      頁）中固載有「王燕霞於聲請母親之禁治產宣告，聲請書
      上竟無丁○○名義，顯有謀財害命之動機，況乙○○命案
      經警偵破後，王燕霞竟未出面，且自案發後均未到庭說明
      ，亦與常情有違，足見王燕霞涉嫌殺害乙○○…」等語，
      惟該文件係以電腦打字，卷內亦無證據證明內容確為丁○○所書寫；且丁○○曾因家產分配與王燕霞交惡，業經王
      燕霞於本院另案證述無訛，該文書內容縱係丁○○製作，
      亦僅係丁○○欲將自身殺人罪行推諉為王燕霞所為，亦不
      足為被告或同案被告癸○○、戊○○有利之證據。
    3.另被告丁○○於同案被告戊○○和癸○○殺害乙○○當時
      究竟有無分擔行為，同案被告戊○○、癸○○二人之供述
  　　先後歧異：(1)同案被告癸○○於前揭自白及警訊模擬時均
    　供稱：係伊拿枕頭壓　住乙○○的頭部，戊○○抓腳，丁○○抓手，之後乙○○掙扎，伊因害怕想要放手，說伊不
      要這麼做，丁○○就坐到枕頭上，用全身力量壓住乙○○
      ，伊即鬆手，壓了一個小時後乙○○就沒有再動了云云（
      參同前揭卷、本院93年上重訴19號卷第135頁）；然於現
      場模擬後之警訊時卻又供稱：「我是從另一個房間拿枕頭
      到乙○○的房間，雙手拿著枕頭壓住乙○○整個臉部，包
      括眼睛、鼻子、嘴巴，戊○○幫忙拉住乙○○的手，這些
      情形你們警方都有錄影及拍照」（見偵字13325號卷第138
      頁），供述中戊○○改成抓手，而丁○○部分則未敘及有
      何分擔行為；之後於原審迄本院審理時均翻異前詞，改口
      否認犯行，辯稱其當天不在現場云云。(2)同案被告戊○○
      於警訊時先是供稱，僅癸○○一人下手實施，伊及丁○○
      並曾勸阻：「伊等三人走進乙○○房間，找有無貴重東西
      可偷，丁○○撥開房間窗簾時驚醒乙○○，癸○○立刻在
      床上隨手拿起一顆枕頭跳到床上，用枕頭蓋住乙○○的眼
      睛、鼻子、嘴巴，再整個人騎到枕頭上壓住乙○○的頭部
      ，同時以雙手壓住乙○○的雙手致乙○○無法反抗，丁○○不敢出聲，用手拍打癸○○示意停止，伊也有用手拍丁○○的身體，叫丁○○勸止癸○○……」云云（見偵字13
      325號卷第7頁背面至第8頁）；至偵查中仍為大致如上之
      供述，僅未再陳述勸阻部分，改稱伊見王永清發出嗚嗚的
      聲音就和丁○○先退到客廳云云（見偵字13325號卷第63
      頁正反面），迨至現場模擬後之警訊時竟又全盤翻異改稱
      係丁○○主導下手實施，伊及癸○○僅係幫助，供稱：「
      癸○○將枕頭覆蓋在乙○○的臉上，原本只想不讓乙○○
      看見我們，我跟癸○○本來想走，但丁○○就坐在乙○○
      覆蓋臉上的枕頭上，並拉住癸○○，向癸○○比個手勢，
      叫癸○○幫忙壓枕頭，癸○○壓住該枕頭後，丁○○就退
      坐到乙○○的肚子上，並雙手壓住乙○○的左手，又叫我
      幫忙壓住乙○○的右手，直到乙○○不再反抗後，丁○○
      就叫我及癸○○離開云云，同日移送檢察官複訊時，則推
      否上開供詞，改稱乙○○是丁○○殺的，伊沒有去過丁○○家云云（見偵字13325號卷第140頁正反面、148頁），
      之後迄至本院審理時均以其不在場為辯。(3)按共犯間為求
      脫免刑責，而相互推諉或避重就輕，事所常見，其供述或
      證言究竟何部分為真實，何部分為虛偽，應綜觀供述之全
      部，相互比較並斟酌其他證據，本於經驗法則與論理法則
      以判明真偽。經查：被告丁○○與同案被告癸○○及戊○○三人於90年8月27日凌晨2時許，進入乙○○臥室，見乙○○已經熟睡，丁○○乃拿起臥室內枕頭一個，要癸○○
      以枕頭用力壓住乙○○頭部，並自行抓住乙○○手部，同
      時囑由戊○○抓住乙○○腳部，防止乙○○掙扎，欲使乙○○窒息死亡。實施中丁○○發現乙○○欲起身掙扎，乃
      坐上枕頭，並以身體壓住乙○○頭部，直至乙○○不動聲
      息，丁○○始起身離開，嗣乙○○因口鼻被壓住無法呼吸
      造成心肺衰竭，延至同日上午5時0分死亡之事實，業如前
      述，綜觀被告丁○○與同案被告癸○○及戊○○三人供述
      之全部，相互比較並斟酌其他證據（詳見理由(四)1.），應
      以同案被告癸○○於前揭自白及警訊模擬時、同案被告戊○○現場模擬後之警訊時之上開供述為可採。
    4.被告丁○○於案發時之行蹤：
    　再者，被告丁○○於本案偵查中向檢察官供稱：我爸爸過
      世當天，戊○○叫我去買檳榔香煙云云（見偵字4424號卷
      第58頁），核與其在另案原審中證稱：殷、楊二人到伊家
    　聊天，聊到一點多說口渴要伊去買飲料，伊到檳榔攤去買
      了六瓶啤酒，該檳榔攤離伊家有一段路，走路大概半小時
      路程云云（見原審91年重訴字13號卷第237至238頁），及
      於本院準備程序中法官依刑事訴訟法第273條第1項第2款
      規定訊問被告及辯護人對檢察官起訴事實及原審判決認定
      之事實，是否為認罪之答辯時供稱：當時是戊○○叫伊到
      檳榔攤去外面買飲料、檳榔的，檳榔攤離家有好幾公里，
      來回走2、3個鐘頭的時間，檳榔攤是在新店市○○路上，
      靠近江陵新村門口附近的檳榔攤，家附近也有7-11及全家
      便利商店，但便利商店都沒有賣檳榔，所以他們才要伊到
      中正路的檳榔攤去買檳榔跟飲料，當時證人戊○○、癸○○還在伊家云云（見本院95年12月5日準備程序筆錄），
      於本院審理中供稱：外出買檳榔的時間應該是10多分鐘才
      對，不是2、3個小時等情互異（見本院95年12月29日審判
      程序筆錄），況證人即被告之妹王燕霞於93年度上重訴字
      第19號案件審理時已證稱：距其父乙○○住處附近即有便
      利商店，來回約五分鐘等語（見該卷第273頁），被告如
      於另案原審中為購買飲料、啤酒，何以捨近求遠？又縱如
      其於本院審理中供稱：外出買檳榔的時間應該是10多分鐘
      ，而自本案同案被告戊○○、王永光於90年8月27日凌晨2
      時許，進入乙○○臥室著手行兇起算，至乙○○不動聲息
      ，歷時約一小時之久，乙○○因口鼻被壓住無法呼吸造成
      心肺衰竭，未立即死亡，延至同日上午5時0分死亡止，被
      告應已返回現場甚明，被告丁○○否認與同案被告癸○○
      、戊○○共同殺害乙○○，辯稱案發時外出購買香菸及檳
      榔未在現場云云，亦係卸責之辭，要無足採。
  (五)綜上所述，被告所辯並不足採，本件事證明確，被告犯行堪
    予認定，應予依法論科。
三、論罪：
  (一)核被告丁○○所為，係犯刑法第272條第1項之殺害直系尊親
    屬罪。
  (二)按95年7月1日修正生效施行之刑法第2條第1項規定「行為後
    法律有變更者，適用行為時之法律。但行為後之法律有利於
    行為人者，適用最有利於行為人之法律」，本件被告行為後
    ，刑法第19條、第28條、第31條第1項、第37條業於95年7月
    1日修正生效施行，經查：(1)修正刑法第19條第1項、第2項
    分別將原「心神喪失」或「精神耗弱」之行為，依生理學與
    心理學混合之立法方式，明確界定其精神障礙或其他心智缺
    陷之判斷標準，乃責任能力文義之變更，宜依修正生效施行
    之刑法第2條第1項規定為適用之準據，即適用修正後第19條
    規定。(2)修正刑法第28條將原共同正犯之共同「實施」改為
    「實行」犯罪，排除完全未參與犯罪相關行為之「實行」的
    「陰謀共同正犯」及「預備共同正犯」，屬行為可罰性要件
    之變更，宜依修正生效施行之刑法第2條第1項規定為適用之
    準據，即依適用較有利於行為人之修正後刑法第28條規定。
    修正刑法第31條第1項前段，亦依修正生效施行之刑法第2條
    第1項規定為適用之準據，即依適用較有利於行為人之修正
    後刑法第31條第1項前段規定。準此，(1)本件被告丁○○與
    同案被告戊○○、癸○○二人間，就殺人罪部分，同案被告
    戊○○、癸○○二人與被害人乙○○間並無任何身分關係，
    雖無特定關係，應論以刑法第271條第1項之普通殺人罪，然
    其等有犯意聯絡及行為分擔，依修正後刑法第28條、第31條
    第1項規定均為共同正犯。(2)又本件被告偵審時均能正常應
    答，瞭解偵審意旨及利害關係，應具有刑事責任能力，惟被
    告係屬智能障礙之人，此經本院93年度上重訴字第19號判決
    同此認定（該判決書第25頁參照），並有臺北縣政府91年9
    月30日北府社障字第0910573927號函（認定被告有輕度精神
    障礙，附於原審法院91年度重訴字第13號案第二卷第50頁以
    下，以下簡稱原審法院前案）、財團法人天主教耕莘醫院91
    年10月2日耕醫病歷字第1102號函附病歷資料（附於原審法
    院前案第一卷第288至289頁；第297至304頁）在卷為憑；其
    中天主教耕莘醫院精神科臨床心理測驗治療申請單，就心理
    診斷測驗結果於報告欄最後載明「但在壓力及複雜環境之下
    ，病人（指被告）有較差之ego-strength（自我之理性決定
    力）」，此有上述精神科臨床心理測驗治療申請單附卷足考
    （同原審法院前案第一卷第302頁參照），則被告行為時因
    心智缺陷，致其辨識行為違法或依其辨識而行為之能力，顯
    著減低，為精神耗弱之人，依修正後刑法第19條第2項規定
    ，減輕其刑。
四、撤銷改判及科刑之理由：
    原審失察，遽以本案卷證資料，除檢察官起訴所認之共犯戊○○於91年8月7日以後及癸○○二人所為先後不符、互為矛
    盾之陳述外，並無其他補強證據可資佐證被告丁○○有起訴
    書所指之事前提議及犯罪中積極參與作為之悶縊其父犯行，
    且被告丁○○單純在場目睹案發經過，並無從證明自始有致
    父親死亡之主觀意欲，客觀上依被告智能及相對體力，亦難
    認已具防止結果發生之作為必要能力；自無從認其不作為已
    符合本案不純正不作為犯之主客觀構成要件，復查無其他積
    極證據足資證明被告有公訴人所指之共同殺害直系血親尊親
    屬犯行，不能證明被告犯罪，而為被告丁○○無罪之諭知，
    自有違誤。檢察官上訴意旨，指摘原審就被告部分判決無罪
    為不當請求改判，為有理由，自應由本院將原判決撤銷改判
    。爰審酌被告丁○○尚無前科，因其父乙○○為免其平日亂
    花金錢，每日僅給100元花用，認父親每日所給金錢太少，
    常向友人戊○○、癸○○抱怨。又知其父乙○○以丁○○名
    義在壬○○○○○存有120萬元之定期存款，同時保管丁○○該帳戶之存摺及印章，經殷、楊二人趁被告不滿其父嚴格
    控制其金錢之際，慫恿殺害其父取得存摺及財產，以供花用
    ，乃與殷、楊二人共同殺害其父，在乙○○氣絕後立即取回
    印章存摺並配合謊報自然死亡，動機可議，手法殘忍，行徑
    惡劣，並違倫常，犯後多方推諉卸責，犯後態度不佳，惟被
    告患有輕度智能障礙，在壓力及複雜環境之下，自我之理性
    決定力（ego-strength）較差及其智識程度、家庭狀態、受
    損友影響等情狀，量處如主文所示之刑，又關於褫奪公權，
    修正刑法第37條將裁量宣告褫奪公權之有期徒刑下限，由六
    月以上有期徒刑提高為一年以上有期徒刑，並增訂同時宣告
    緩刑者，其期間自裁判確定時起算之規定，核屬從刑之科刑
    規範事項，隨同主刑適用同一準據法，爰依主刑（未修正）
    適用修正前刑法第37條第2項規定宣告褫奪公權十年。
五、適用法律：
據上論斷，應依刑事訴訟法第369條第1項前段、第364條、第299
條第1項前段，修正後刑法第2條第1項、第28條、修正後刑法第
31條第1項、修正後刑法第19條第2項、行為時刑法第272條第1項
、行為時刑法第37條第2項，判決如主文。
本案經檢察官呂丁旺到庭執行職務。
中　　華　　民　　國　　96　　年　　1 　　月　　26　　日
　　　　　　　　  刑事第十八庭審判長法　官  溫耀源
　　　　　　　　　　　　　　　　　  法　官  陳健順
　　　　　　　　　　　　　　　　　  法　官  邱同印
以上正本證明與原本無異。
如不服本判決，應於收受送達後十日內向本院提出上訴書狀，其
未敘述上訴之理由者並得於提起上訴後十日內向本院補提理由書
（均須按他造當事人之人數附繕本）。
                                    書記官  莊昭樹
中　　華　　民　　國　　96　　年　　1 　　月　　26　　日
附錄：本案論罪科刑法條全文
中華民國刑法第二百七十二條
(殺直系血親尊親屬罪)
殺直系血親尊親屬者，處死刑或無期徒刑。
前項之未遂犯罰之。
預備犯第一項之罪者，處三年以下有期徒刑。
中華民國刑法第37條
（褫奪公權之宣告）
宣告死刑或無期徒刑者，宣告褫奪公權終身。
宣告1年以上有期徒刑，依犯罪之性質認為有褫奪公權之必要者
，宣告一年以上10年以下褫奪公權。
褫奪公權，於裁判時併宣告之。
褫奪公權之宣告，自裁判確定時發生效力。
依第2項宣告褫奪公權者，其期間自主刑執行完畢或赦免之日起
算。但同時宣告緩刑者，其期間自裁判確定時起算之。
中華民國刑法第31條
（正犯或共犯與身份）
因身分或其他特定關係成立之罪，其共同實行、教唆或幫助者，
雖無特定關係，仍以正犯或共犯論。但得減輕其刑。
因身分或其他特定關係致刑有重輕或免除者，其無特定關係之人
，科以通常之刑。
